臺灣高等法院民事裁定
111年度抗字第1167號
抗  告  人  尹德仁
相  對  人  鍾智安


上列當事人間聲請假扣押事件，抗告人對於中華民國111年5月19
日臺灣新竹地方法院111年度全字第20號裁定，提起抗告，本院
裁定如下：
    主  文
原裁定廢棄。
相對人在原法院之聲請駁回。
聲請及抗告費用由相對人負擔。
    理  由
一、相對人於原審聲請意旨略以：兩造原為軍中同袍，抗告人自
    民國103年7月起，陸續向相對人借款，借款金額達新臺幣（
    下同）585萬元，抗告人僅於107年間償還本金298萬元，至
    今仍積欠相對人本金287萬及利息104萬9,325元未清償，而
    抗告人全家居住在「新竹市○區○○路00巷00號4樓」之戶籍地
    已久，然於相對人起訴請求抗告人清償借款事件（即臺灣新
    竹地方法院110年度訴字第913號，下稱本案訴訟）審理中，
    抗告人竟具狀變更送達地址為「桃園市○○區○○○街00巷00號7
    樓」，且於111年6月5日提前自軍中退伍，防止其退休金被
    凍結，並擬將上開新竹市東區關新路之房地出售，欲進行脫
    產，若不對抗告人財產為假扣押，相對人日後恐有不能強制
    執行或甚難執行之虞，爰聲請就抗告人之財產於300萬元之
    範圍內為假扣押等語。原裁定准相對人以100萬元或同額之
    銀行無記名可轉讓定期存單為抗告人供擔保後，得對抗告人
    之財產於300萬元之範圍內為假扣押，但抗告人如以300萬元
    或同額之銀行無記名可轉讓定期存單為相對人供擔保後，得
    免為或撤銷假扣押在案。
二、抗告人對原裁定不服，提起抗告，其抗告意旨略以：抗告人
    在本案訴訟前即已居住在桃園市○○區○○○街00巷00號7樓，非
    於本案訴訟審理中才變更地址，而抗告人係為配合政府退伍
    優惠政策，方於服役最大年限30年提前29天申請退伍，非相
    對人所稱係為防止退休金遭凍結始提早退伍，又抗告人於10
    0年5月間購入新竹市東區關新路房地，雖於107年10月間設
    定最高限額抵押權向訴外人台新國際商業銀行股份有限公司
    申請貸款，然扣除貸款金額，該房地價值仍超過3,330萬元
    ，抗告人並無對財產為不利益處分將達於無資力之狀態，另
    抗告人尚有位在臺北市中正區辛亥路及桃園市桃園區新埔十
    街之房地，扣除房貸金額之房地總價值亦遠超過相對人請求
    假扣押之300萬元，且抗告人自110年11月12日收受本案訴訟
    開庭通知以來，從未隱匿、移轉名下財產，完全無任何脫產
    行為，相對人日後不會有不能強制執行之虞之情況。再者，
    相對人係透過抗告人轉交借款給訴外人邱鈺珊，相對人主張
    之債權債務關係實係存在於相對人與邱鈺珊之間，與抗告人
    無關。從而，原裁定准予假扣押，於法未合，爰提起抗告，
    請求廢棄原裁定等語。
三、按債權人就金錢請求或得易為金錢請求之請求，欲保全強制
    執行者，得聲請假扣押，民事訴訟法第522條第1項定有明文
    。次按請求及假扣押之原因應釋明之；前項釋明如有不足，
    而債權人陳明願供擔保或法院認為適當者，法院得定相當之
    擔保，命供擔保後為假扣押，民事訴訟法第526條第1項、第
    2項亦分別定有明文。故債權人聲請假扣押應就其請求及假
    扣押之原因加以釋明，兩者缺一不可。該項釋明如有不足而
    債權人陳明願供擔保或法院認為適當者，法院始得定相當之
    擔保，命供擔保後為假扣押。若債權人就其請求及假扣押之
    原因有一項未予釋明，法院即不得為命供擔保後假扣押之裁
    定（最高法院99年度台抗字第311號裁定意旨參照）。再按
    假扣押係屬保全程序，以防止債務人隱匿或處分其財產而達
    脫產之目的，所謂假扣押之原因，依民事訴訟法第523條第1
    項規定，係指有日後不能強制執行或甚難執行之虞者而言，
    雖不以債務人浪費財產、增加負擔或為不利益處分，致陷於
    無資力狀態，或將財產隱匿，或債務人逃匿無蹤等積極作為
    為限。倘債務人對債權人應給付之金錢或得易為金錢請求之
    債權，經催告後仍斷然拒絕給付，且債務人現存之既有財產
    ，已瀕臨成為無資力之情形，或與債權人之債權相差懸殊，
    將無法或不足清償滿足該債權，在一般社會之通念上，固可
    認其將來有不能強制執行或甚難執行之虞之情事。然若債務
    人現存財產，遠超過相對人欲保全之債權，並無瀕臨無資力
    之情形，若非債務人有將財產隱匿等積極脫產行為，或執行
    程序甚為艱難等情事，即難謂有假扣押之原因（最高法院10
    1年度台抗字第985號裁定意旨參照）。
四、經查：
  ㈠相對人主張其對抗告人有借款債權，其已對抗告人提起本案
    訴訟等節，業據相對人提出借款同意書、本票、民事起訴狀
    、開庭通知、民事準備書狀等件為釋明（見原審卷第13頁至
    第25頁），堪認相對人就其請求之原因，已提出相當之證據
    ，足使本院信其主張之事實大概為如此之程度。抗告人雖辯
    稱相對人主張之債權債務關係實係存在於相對人與邱鈺珊之
    間云云，然相對人對抗告人有無借款債權，乃屬本案訴訟所
    應審酌實體上有無理由之範疇，要非本件假扣押程序中所得
    審認，是抗告人所為此部分抗辯，並非可採。
　㈡就假扣押之原因部分，相對人則主張抗告人於本案訴訟審理
    中變更送達地址，且提早自軍中退伍，並擬將新竹市東區關
    新路之房地出售，欲進行脫產云云。依相對人所提出抗告人
    之民事爭點整理狀及與友人間之LINE對話紀錄等資料（見原
    審卷第29頁至第33頁），固可認抗告人有變更送達地址及提
    前退伍之情事，然抗告人既已自行具狀向法院陳報變更送達
    地址（見本院卷第43頁），顯無逃匿之虞，而抗告人是否提
    早退伍，乃其個人生涯規劃，尚難憑此即謂其有脫產逃避執
    行之情形，再就相對人主張抗告人擬將名下新竹市東區關新
    路房地出售乙事，則未見相對人提出任何證據為釋明，故難
    認抗告人有浪費財產、增加負擔或就財產為不利之處分，將
    達於無資力之狀態、或移往遠地、逃匿無蹤或隱匿財產等積
    極作為。另依抗告人自行提出之建物登記謄本，可知其名下
    至少有位在新竹市東區關新路、臺北市中正區辛亥路及桃園
    市桃園區新埔十街等3筆房地（見本院卷第59頁至第65頁、
    第77頁至第79頁、第91頁至第93頁），而上開房地按抗告人
    所提供實價登錄價格計算之結果扣除銀行貸款後，仍高達數
    千萬元（見本院卷第67頁至第73頁、第81頁至第87頁、第95
    頁至第101頁），遠超過相對人本件請求假扣押之300萬元，
    相對人亦不否認新竹市東區關新路房地已足供清償其債權，
    並陳報其已撤回對於臺北市中正區辛亥路及桃園市桃園區新
    埔十街房地之查封（見本院卷第199頁至第201頁），亦可證
    抗告人現存財產，遠超過相對人欲保全之債權，並無瀕臨無
    資力之情形，相對人又不能釋明抗告人有將財產隱匿等積極
    脫產行為，或執行程序甚為艱難等情事，自不得僅以抗告人
    就相對人主張債權是否存在仍有爭執而拒絕給付，即謂有假
    扣押之原因。從而，揆諸前開說明，相對人聲請本件假扣押
    即與法定要件未合，不能准許。
五、綜上所述，本件相對人就假扣押之請求雖已釋明，然就假扣
    押之原因部分，難認已盡釋明之責，故相對人所為假扣押之
    聲請，於法未合，尚不得為命供擔保後假扣押之裁定。原裁
    定准許相對人供擔保後為假扣押，尚有未當，抗告意旨指摘
    原裁定不當，求予廢棄，為有理由，爰將原裁定廢棄，改判
    如主文第2項所示。
六、據上論結，本件抗告為有理由。依民事訴訟法第492條前段
    、第95條、第78條，裁定如主文。
中　　華　　民　　國　　111 　年　　10　　月　　27　　日
                  民事第十六庭  
                      審判長法  官  朱耀平
                            法  官  羅立德
                            法  官  王唯怡
正本係照原本作成。
本裁定除以適用法規顯有錯誤為理由外，不得再抗告。如提起再
抗告，應於收受送達後10日內委任律師為代理人向本院提出再抗
告狀。並繳納再抗告費新臺幣１千元。
中　　華　　民　　國　　111 　年　　10　　月　　27　　日

                            書記官  任正人